【裁判字號】    95,訴,491
【裁判日期】    951031
【裁判案由】    違反槍砲彈藥刀械管制條例
【裁判全文】
臺灣苗栗地方法院刑事判決               95年度訴字第491號
公  訴  人  臺灣苗栗地方法院檢察署檢察官
被      告  戊○○  27歲民.
指定辯護人  邢建緯律師
上列被告因違反槍砲彈藥刀械管制條例案件，經檢察官提起公訴
（95年度偵字第2377號），本院判決如下：
    主  文
戊○○共同未經許可，持有可發射子彈具有殺傷力之改造手槍，
累犯，處有期徒刑參年肆月，併科罰金新臺幣參萬元，罰金如易
服勞役，以新臺幣壹仟元折算壹日。扣案之仿WALTHER 廠PPK/S
型半自動改造手槍壹枝（槍枝管制編號：0000000000）及土造子
彈參顆均沒收。
    事  實
一、戊○○前於民國93年間，因竊盜、違反毒品危害防制條例案
    件，經本院判決有期徒刑7 月、6 月確定，復經本院裁定應
    執行有期徒刑1 年，於95年2 月3 日縮短刑期執行完畢，猶
    不知悔改，戊○○明知槍砲彈藥刀械管制條例所列之槍、彈
    為管制物品，非經主管機關許可，不得持有，竟與丙○○共
    同基於未經許可持有具殺傷力之改造手槍及子彈之犯意聯絡
    ，於95年4 月27日凌晨1 時15分許，與丙○○（持有槍彈部
    分業經本院另案審結）相約試射空氣槍（內有8 顆子彈，經
    鑑定後均認不具殺傷力），戊○○遂委請不知情之甲○○駕
    駛車號Q8 -9609號自用小客車同時搭載不知情之乙○○（業
    經檢察官另為不起訴處分），共同前往苗栗縣竹南鎮○○里
    ○○路啟台製衣後方墳場附近，適丙○○亦駕車抵達該處，
    惟其表示欲至車內拿煙，乃將可擊發子彈具殺傷力之仿WALT
    HE R廠PPK/ S型半自動手槍製造之槍枝換裝土造金屬槍管改
    造而成之改造手槍1 枝（槍枝管制編號：0000000000），及
    具殺傷力之土造子彈4 顆（經試射用盡後剩3 顆），交戊○○持有，戊○○遂將之藏放在右邊褲袋內。嗣於同日凌晨1
    時20分許，因其等將車停放路旁未熄火，且當時係深夜時分
    ，外面下雨車窗未關，形跡可疑，警察經民眾檢舉，前往查
    看，發現乙○○身揹上開空氣槍，及戊○○右邊褲袋凸出，
    乃要求其2 人下車接受盤查，當場扣得上開槍彈，丙○○則
    趁隙逃逸。
二、案經苗栗縣警察局竹南分局報請臺灣苗栗地方法院檢察署檢
    察官偵查起訴。
    理  由
壹、證據能力部分
    按當事人、代理人或辯護人於法院調查證據時，知有第159
    條第1 項不得為證據之情形，而未於言詞辯論終結前聲明異
    議者，視為有前項之同意，刑事訴訟法第159 條之5 第2 項
    定有明文，查本件當事人及辯護人於本院審理中言詞辯論終
    結前均未爭執證人乙○○於警詢、偵查中之供述及證人甲○○於警詢中供述之證據能力，揆諸上揭法條，前開證人於警
    詢、偵查中所為之證述均具有證據能力。次按，被告以外之
    人於審判外向法官所為之陳述，得為證據，同法第159 條之
    1 第1 項亦有明文。查證人丙○○於本院95年度訴字第404
    號案件審理時，向本院法官供述與本案有關之事項，依上開
    法條規定，亦有證據能力，一併敘明。
貳、實體方面
一、訊據被告戊○○固不否認有於上揭時、地為警查獲持有槍、
    彈之事實，惟矢口否認有未經許可持有槍彈之犯行，辯稱：
    當時是丙○○說要到車上拿煙，順手交給我，因為外面下雨
    ，我就將槍枝放到口袋，坐到車裡，不到幾分鐘警察就來了
    云云。經查：
（一）警察於上揭時、地，在被告身上右邊褲袋查獲改造手槍1
      枝及土造子彈4 顆等情，業據被告於警詢、偵查中及本院
      審理時供認甚明，亦經證人甲○○、乙○○於警詢中及證
      人乙○○於偵查中證述明確，並有改造手槍1 枝、土造子
      彈4 顆扣案可資佐證，及照片2 張附卷足憑。又扣案之槍
      彈，經送請內政部警政署刑事警察局鑑定結果：「一、送
      鑑改造手槍1 枝（槍枝管制編號：0000000000），認係由
      仿WALTHER 廠PPK/ S型半自動手槍製造之槍枝換裝土造金
      屬槍管改造而成之改造手槍，機械性能良好，可供擊發適
      用子彈使用，認具殺傷力。二、送鑑改造子彈4 顆，認均
      係由直徑8.88mm、長度18.05 mm 金屬彈殼及直徑8.05 mm
      金屬彈頭組合而成之土造子彈（採樣1 顆測量），採樣 1
      顆試射，可擊發，認具殺傷力等情，亦有該局95年5 月12
      日刑鑑字第0950061338號槍彈鑑定書1 份在卷可稽。
（二）被告於警詢及偵查中雖均辯稱槍彈係其於95年4 月25日在
      台中市某跳蚤市場所購買乙節，惟嗣於本院95年9 月18日
      本院準備程序時改口辯稱槍彈係丙○○所交付等語，質以
      證人丙○○於本院95年度訴字第404 號案件審理時供稱：
      「當天戊○○打電話給我，說要玩空氣槍」、「拿我的手
      槍，順便一起玩，我想要試射」、「（子彈）4 顆，裝在
      槍裡面」、「我要去車上拿煙，我叫他幫我拿一下」等語
      （見本院卷第36、37頁），核與被告所辯之情節相符，又
      被告辯稱警察前來時，丙○○甫駕車迅速逃逸，警察還有
      特地詢問該車究係何人是否認識等語，亦經證人即苗栗縣
      警察局竹南分局偵查隊偵查佐丁○○到庭證述在卷（見本
      院卷第78頁），衡情，該車與被告所搭乘車輛之距離應屬
      不遠，且係突然經過，而足以引起一般人注意之情況，警
      察始會加以詢問，是被告辯稱丙○○係於警察來時駕車逃
      逸乙節，尚堪採信。再參以被告與證人丙○○之間無過節
      或仇恨乙節，為其2 人所不否認，然因本件所涉罪行係屬
      最輕本刑3 年以上有期徒刑之重罪，被告因而將共犯即證
      人丙○○之犯行供出以圖卸責，乃人性之常，是被告辯稱
      扣案之槍、彈係證人丙○○交予持有等情，堪以採信。
（三）證人甲○○於本院審理時固證稱：當時並未見到丙○○駕
      車前來，亦未見到被告下車及持有槍彈乙節。惟被告係單
      純委請證人甲○○駕車搭載被告及證人乙○○，證人甲○○當時並未攜帶任何槍彈等情，已據被告供明在卷，亦經
      證人乙○○及甲○○證述屬實，且互核相符，足認證人甲○○與本件持有槍彈之犯行應屬無涉，然因其現在另案執
      行中，有臺灣高等法院在監在押全國紀錄表1 紙可按，證
      人甲○○為免本身再涉入另案而未詳實證述，亦屬可能之
      事，故其於本院審理時所為之證述，尚難據為有利於被告
      之認定。
（四）被告既不否認持有上開具有殺傷力之槍、彈，且係由共犯
      丙○○所交予而共同持有，則其持有之時間固然不長，仍
      無礙其違反槍砲彈藥刀械管制條例之未經許可持有具殺傷
      力之槍彈罪行之成立。本件事證明確，被告之犯行洵堪認
      定。
二、查被告行為後，刑法於94年2 月2 日修正公布，並於95年7
    月1 日施行：(1)修正後之刑法關於想像競合犯之規定，比較
    新舊法之規定，修正後之規定並非較有利於被告，依刑法第
    2 條第1 項之規定，應適用行為時之法律，即適用修正前刑
    法第55條想像競合犯之規定，從一重之罪處斷。(2)又按行為
    後法律有變更者，適用行為時之法律。但行為後之法律有利
    於行為人者，適用最有利於行為人之法律，刑法第2 條第1
    項定有明文。刑法第42 條 關於易服勞役之折算標準及期限
    亦有修正，因屬科刑規範事項之變更，其折算標準為裁判時
    所應諭知，自有就新舊法規定比較之必要，然因新舊刑法對
    易服勞役之折算標準，及易服勞役期限，規定各有不同，利
    與不利之情形互見，應就新舊法之規定綜合比較，以決定適
    用最有利於行為人之法律。依新法修正易服勞役之折算標準
    ，提高為新臺幣1000元、2000元或3000元折算1 日，使行為
    人易服勞役之日數減少，如折算結果，並未逾6 個月之日數
    ，則新法對於行為人較為有利，自應依新法諭知易服勞役之
    折算標準；另易服勞役期限，修正前最長為6 月之日數，修
    正後將易服勞役之期限提高為1 年，如折算結果逾6 個月之
    日數，則舊法對行為人較為有利，自應依舊法諭知易服勞役
    之折算標準。本件被告經本院諭知併科罰金新臺幣3 萬元，
    不論依新舊法易服勞役之折算標準，均未逾6 個月之日數，
    則依上述說明，自應依刑法第2 條第1 項但書適用最有利於
    行為人之法律處斷，即適用修正後刑法第42條第3 項前段之
    規定諭知以新臺幣1 千元為易服勞役之折算標準。
三、按槍砲彈藥刀械管制條例第4 條所列之槍砲、彈藥，依該條
    例第5 條規定，非經中央主管機關許可，不得製造、販賣、
    運輸、轉讓、出租、出借、持有、寄藏或陳列。被告未經許
    可持有前述改造手槍及子彈，分別係屬同條例第4 條第1項
    第1 款所稱之其他可發射子彈具有殺傷力之槍砲及同項第2
    款之彈藥。核其所為，係犯槍砲彈藥刀械管制條例第8 條第
    4 項之未經許可持有其他可發射子彈具有殺傷力之改造手槍
    罪、第12條第4 項之未經許可持有子彈罪。被告與共犯丙○○彼此間，有犯意聯絡及行為分擔，為共同正犯。又被告以
    一行為觸犯未經許可持有槍枝及子彈罪，為想像競合犯，應
    依修正前刑法第55條規定，應從一重之未經許可持有其他可
    發射子彈具有殺傷力之改造手槍罪論處。查被告前於93年間
    ，因竊盜、違反毒品危害防制條例案件，經本院判決有期徒
    刑7 月、6 月確定，復經本院裁定應執行有期徒刑1 年，於
    95 年2月3 日縮短刑期執行完畢，有臺灣高等法院被告前案
    紀錄表1 份在卷可稽，其於有期徒刑執行完畢後，5 年以內
    再故意犯本件有期徒刑以上之罪，不論依修正前之刑法第47
    條，或修正後之刑法第47條第1 項之規定，均構成累犯，對
    被告而言並無有利或不利之情形，自不生新舊法比較之問題
    ，應逕依修正前之刑法第47條，論以累犯，並加重其刑。又
    辯護人略稱：被告被警查獲後，坦承犯行，且持有槍彈之時
    間短暫，不到5 分鐘，未造成實害，請依法酌減其刑乙節。
    按刑法第59條之酌量減輕其刑，必須犯罪另有其特殊之原因
    與環境等等，在客觀上足以引起一般人之同情，認為即予宣
    告法定最低刑期，猶嫌過重者，始有其適用。質言之，法院
    依該條為裁判上減輕其刑者，應審酌是否符合相當及比例原
    則條件，方稱相當。而槍砲彈藥刀械管制條例第11條於94年
    1 月26日之所以修正，即係因依據目前實務經驗，許多槍擊
    案件，幾乎都是使用土（改）造槍枝，可見土（改）造槍枝
    危害之鉅，因此修法加重持用土（改）造槍枝刑度，以避免
    持用土（改）造槍枝危害社會治安（此有該條文之立法理由
    可資參照），參以政府及電子媒體對於掃蕩黑槍並予嚴懲之
    決心及鼓勵報繳槍械之廣泛宣導，被告不可能毫不知悉，而
    被告本次被查獲即係與友人共同相約試射槍枝，隨身攜帶槍
    彈對社會潛藏之危險性甚高，是本件客觀上難以引起一般人
    之同情，而可憫恕，亦非一時失慮致罹刑章之偶然犯罪甚明
    ，本件法定刑規定既係本於特別法嚴禁槍彈之目的而為之處
    罰，乃維護國家安全、社會秩序及增進公共利益所必要，非
    但無違憲法比例原則之規定（司法院大法官會議解釋第476
    號類似見解可供參照），亦無情節尚堪憫恕之情，且無不符
    罪刑相當性及比例原則之虞，故本件無從適用刑法第59條規
    定，併予敘明。爰審酌被告值此槍彈氾濫之際，未經許可持
    有具殺傷力之改造玩具手槍及子彈，雖未有其他實害行為，
    然對社會治安潛藏高度危險性，並衡酌其犯罪之動機、目的
    、手段，持有槍彈之數量，時間短暫及尚未造成危害，然否
    認犯行等一切情狀，量處如主文所示之刑，罰金部分並諭知
    易服勞役之折算標準。扣案之仿WALTHER 廠PPK/ S型半自動
    手槍製造之槍枝換裝土造金屬槍管改造而成之改造手槍1 枝
    （槍枝管制編號：0000000000），及土造子彈3 顆均為違禁
    物，均應依刑法第38條第1 項第1 款規定宣告沒收。至扣案
    經試射之子彈1 顆，業已失去子彈之構造及性能，及扣案之
    空氣槍1 枝、子彈8 顆均不具殺傷力，均非違禁物，爰均不
    另為沒收之諭知，附此敘明。
據上論結，應依刑事訴訟法第299 條第1 項前段，槍砲彈藥刀械
管制條例第8 條第4 項、第12條第4 項，刑法第11條前段、第2
條第1 項前段及但書、修正前刑法第55條、修正前刑法第47條、
修正後刑法第42條第3 項前段、第38條第1 項第1 款，判決如主
文。
本案經檢察官洪清秀到庭執行職務。
中    華    民    國    95    年    10    月    31    日
                  刑事第三庭  審判長法  官  柳章峰
                                    法  官  呂曾達
                                    法  官  林卉聆
以上正本證明與原本無異。
如不服本判決，應於送達後10日內向本院提出上訴狀。
                                    書記官  盧俊良
中    華    民    國    95    年    10    月    31    日
附錄論罪科刑之法條全文：
槍砲彈藥刀械管制條例第8條
未經許可，製造、販賣或運輸鋼筆槍、瓦斯槍、麻醉槍、獵槍、
空氣槍或第4 條第1 項第1 款所定其他可發射金屬或子彈具有殺
傷力之各式槍砲者，處無期徒刑或5 年以上有期徒刑，併科新臺
幣1 千萬元以下罰金。
未經許可，轉讓、出租或出借前項所列槍枝者，處5 年以上有期
徒刑，併科新臺幣1 千萬元以下罰金。
意圖供自己或他人犯罪之用，而犯前二項之罪者，處無期徒刑或
7 年以上有期徒刑，併科新臺幣1 千萬元以下罰金。
未經許可，持有、寄藏或意圖販賣而陳列第1 項所列槍枝者，處
3 年以上10年以下有期徒刑，併科新臺幣700 萬元以下罰金。
第1 項至第3 項之未遂犯罰之。
槍砲彈藥刀械管制條例第12條
未經許可，製造、販賣或運輸子彈者，處1 年以上7 年以下有期
徒刑，併科新台幣500 萬元以下罰金。
未經許可，轉讓、出租或出借子彈者，處6 月以上5 年以下有期
徒刑，併科新台幣300 萬元以下罰金。
意圖供自己或他人犯罪之用，而犯前二項之罪者，處3 年以上10
年以下有期徒刑，併科新台幣700 萬元以下罰金。
未經許可，持有、寄藏或意圖販賣而陳列子彈者，處5 年以下有
期徒刑，併科新台幣300 萬元以下罰金。
第1 項至第3 項之未遂犯罰之。


司法院資訊處製作；財團法人民間司法改革基金會備份。
